臺灣高雄地方法院刑事判決　　　　　　　　　　　　九十一年度交易字第四二一號
　　公　訴　人　臺灣高雄地方法院檢察署檢察官
　　被　　　告　甲○○　女　四.
右列被告因過失傷害案件，經檢察官提起公訴（九十一年度偵字第七三八二號），本
院判決如左：
    主  文
甲○○無罪。
    事  實
一、公訴意旨略以：被告甲○○駕駛車號ＺＨ─五八一三號自用小客車，於民國九十
    年九月十八日晚上十一時十分許，停車於高雄市○○區○○路北側路旁，時值深
    夜且係雨天，理應注意停於路邊之車廂，在夜間無燈光設備或照明不清之道路，
    均應顯示停車燈光或反光標誌。而依當時情形，又無不能注意之情事，竟疏於注
    意，於停車時未顯示停車燈光或反光標誌，致同向自後駛來由乙○○所騎之車號
    ＸＳＲ─九八二號重機車，閃避不及，撞及甲○○前揭車輛之左後方，乙○○因
    之人車倒地，受有右脛骨骨折之傷害，因認被告甲○○涉犯刑法第二百八十四條
    第一項前段之過失傷害罪。
二、按犯罪事實應依證據認定之，無證據不得推定其犯罪事實；不能證明被告犯罪者
    ，應諭知無罪之判決，刑事訴訟法第一百五十四條、第三百零一條第一項分別定
    有明文。又犯罪事實之認定應憑真實之證據，倘證據是否真實尚欠明確，自難以
    擬制推測之方法，為其判斷之基礎；刑事訴訟法上所謂認定犯罪事實之證據，係
    指足以證明被告確有犯罪行為之積極證據而言，該項證據必須適合於被告犯罪事
    實之認定，始得採為斷罪之資料，最高法院亦著有五十三年臺上字第六五六號、
    六十九年臺上字第四九一三號判例足資參照。次按刑法上之過失，其過失行為與
    結果間，在客觀上有相當因果關係始得成立。所謂相當因果關係，係指依經驗法
    則，綜合行為當時所存在之一切事實，為客觀之事後審查，認為在一般情形下，
    有此環境、有此行為之同一條件，均可發生同一之結果者，則該條件即為發生結
    果之相當條件，行為與結果即有相當之因果關係。反之，若在一般情形下，有此
    同一條件存在，而依客觀之審查，認為不必皆發生此結果者，則該條件與結果不
    相當，不過為偶然之事實而已，其行為與結果間即無相當因果關係。（最高法院
    七十六年台上字第一九二號）
三、公訴人認被告甲○○涉有過失傷害罪，係以被告將自小客車停放於右揭時、地，
    致告訴人情機車自後方撞及該車受有右脛骨骨折之傷害之事實，及告訴人之指訴
    、驗傷診斷書、道路交通事故調查報告表、高雄市政府建設局車輛行車事故鑑定
    委員會鑑定意見書為論斷之依據，認汽車停車時，停於路邊之車廂，遇晝晦、風
    沙、雨雪、霧靄時，或在夜間無燈光設備或照明不清之道路，均應顯示停車燈光
    或反光標誌。被告停車時疏不注意，以致告訴人受傷，被告應有過失。訊據被告
    甲○○固未否認右揭時間將自小客車停放於現場之事實，惟矢口否認有何過失，
    辯稱車後有放置三角架之語。
四、告訴人因本件車禍受有右脛股關節內粉碎性骨折並虔敬腔室肌壞死感染等傷害之
    事實，固有博正醫院診斷證明書、道路交通事故調查報告表各一紙可資為證，然
    被告就前開結果應否負過失傷害之責，仍應審究者乃被告將自小客車停放於案發
    地點之行為與告訴人受有前揭傷害之結果間，有無相當因果關係。經查：
  (一)本件車禍發生後，被告所停放之自小客車左候車尾受損、告訴人所騎乘之機車則
    正前方車頭受損之事實，為被告與告訴人所自承，核與證人即負責處理本件車禍
    之警員丙○○證述相符，且據卷內所附交通事故調查報告表載明，並有被告所提
    出之車輛修理估價單影本可憑，足見告訴人機車係正面與被告之自小客車發生碰
    撞無訛。
  (二)又據該調查報告表之記載，案發現場為雙向各四線道，車禍發生之地點為最外側
    之慢車道，車道之寬度為四點八公尺，被告停放之自小客車右側距離路邊零點二
    至零點四公尺，車體寬度為一點三公尺，告訴人機車之寬度為零點六五公尺，是
    被告車輛左側距離左側快、慢車道之分界線尚有三點一至三點三公尺，亦即告訴
    人之機車尚有三公尺以上之距離可行駛於該慢車道。又車禍發生之時雖為雨天，
    然夜間有照明，後方車應可看見前方停有車輛，且路邊並無禁止停車標線之事實
    ，亦經丙○○證述屬實，卷內所附現場相片亦顯示肇事地點確實設有路燈，足見
    本件被告將車停放之位置固佔用慢車道，然現場之照明狀況尚未達於夜間無燈光
    設備或照明不清之程度，告訴人若加注意應可看見該車，是公訴人及鑑定意見認
    為被告車輛停放之地點「無照明或照明不清」之事實並不存在，前開二項意見認
    被告於「無照明或照明不清」情況下將車輛停放在案發地點而具有過失，容有誤
    會。再以被告車輛佔用路面之狀況，告訴人尚有較被告車體寬度二倍有餘之路面
    可供通行，竟仍撞及被告車輛左後方，並參以告訴人本院審理時自承，見到被告
    停放之車輛時已煞車不及而撞上之語（見本院九月十八日筆錄）其有疏於注意車
    前狀況之過失甚明，高雄市政府建設局車輛事故鑑定委員會之鑑定意見亦認告訴
    人疏未注意車前狀況為本件車禍方生之主要原因，有該會九十一年四月十八日高
    市車鑑字第九一０００一七九二號鑑定意見書可資參照。是被告與告訴人間就被
    告停車之時有否置放三角架或開啟警示燈之事實有所爭執，然因案發現場並非「
    無照明或照明不清」，是即便告訴人所陳之情屬實，被告將車輛停放該處之行為
    亦與道路交通安全規則第一一二條第一項第十三款之規定無違，自難單以其停車
    之事實認定其就本件車禍之發生有過失。
五、綜上所陳，本件車禍之發生係因告訴人疏未注意車前狀況所致，被告之車輛停放
    時固有佔用慢車道之事實，然並無礙於告訴人車輛之通行，且公訴人及鑑定意見
    以現場「無照明或照明不清」認被告過失之前提事實並不存在，是在一般情形下
    ，有此停放車輛之同一條件存在，依客觀之審查，不必皆發生此結果，被告之行
    為與告訴人受傷結果不相當，其行為與結果間並無相當因果關係。自難以告訴人
    撞及被告車輛受傷之事實，令其負過失傷害之刑責，此外，本院並查無其他積極
    證據足資顯示被告就本件車禍之發生有何過失，揆諸首揭說明，自應為被告無罪
    之諭知。
據上論斷，應依刑事訴訟法第三百零一條第一項，判決如主文。
中      華      民      國    九十一    年     十一     月    二十七    日
                                  臺灣高雄地方法院交通法庭
                                      法  官    卓立婷
右正本證明與原本無異。
如不服本判決，應於判決送達後十日內，向本院提出上訴狀。
                                      書記官    李春慧
中      華      民      國    九十一    年      十一    月     二十七   日
